---
title: "Ejemplo 1: Mapeo del contenido de Arcilla a escala de lote"
format: html
---

## Motivación 

En la agricultura de precisión el mapeo de variables de suelo y rendimiento
para el estudio de la variabilidad espacial es crucial. A partir de la 
caracterización de esta es posible definir prácticas agronómicas que permitan
realizar un manejo diferenciado del lote según las características de cada sitio.

En este caso de estudio se ilustra la implementación de técnicas de interpolación
clásicas (basada en kriging) y del algoritmo Random Forest, con versiones que 
incorporan la información espacial en el análisis, para el mapeo del contenido
de arcilla del suelo en un lote agrícola. 


## Datos

La base de datos proviene de un lote agrícola de 90 hectáreas, ubicados al 
sudeste pampeano de la provincia de Buenos Aires, Argentina. En este se 
realizaron mediciones intensivas de conductividad eléctrica aparente (CEa) 
a 30 y 90 cm de profundidad (CE30 y CE90), elevación (Elev) y profundidad
de tosca (Pe). La medición de la CEa se realizó con un sensor Veris 3100, 
que utiliza el principio de la inducción electromagnética. Los datos de CEa 
fueron simultáneamente georreferenciados con un DGPS con una exactitud de 
medición submétrica. Los datos de elevación del terreno también se midieron
con un DGPS y se procesaron para obtener una precisión vertical de entre 3 y 
5 cm aproximadamente. Las mediciones de Pe se realizaron utilizando un 
penetrómetro hidráulico (Gidding) acoplado a un DGPS. Los datos de las variables
medidas intensivamente fueron organizar los datos en una grilla común a todas
las capas, de manera que cada celda de la grilla cuente con la información
de su ubicación espacial y cada una de las variables medidas. 
Para el mapeo del contenido de Arcilla se tomaron 126 muestras de suelo a 20 cm
de profundidad utilizando una grilla regular de 50 x100 m. La determinación de
la distribución del tamaño de partículas se realizó utilizando el método de Robinson.           

### Lectura base de datos

```{r}
#| code-fold: true
#| code-summary: "Carga paquetes y funciones"
library(gstat)
library(spdep)
library(mapview)
library(tmap)
library(leaflet)
library(stars)
library(ggplot2)
library(caret)
library(randomForest)
library(nabor)

source("src/near.obs.R")



tmap_options(basemaps = c(
  'Satelital' = leaflet::providers$Esri.WorldImagery,
  'OSM' = leaflet::providers$OpenStreetMap))
```


```{r}
datos <- st_read("data/Arcilla_Muestra.gpkg")
head(datos)

grilla <- st_read("data/Arcilla_Grilla.gpkg")
head(grilla)

```

### Visualización espacial de los datos

```{r}
tmap_mode('view')

```


:::: {.columns}

::: {.column width="49%"}

```{r}
tm_shape(datos) +
  tm_dots(col = 'Arcilla')
```

:::

::: {.column width="2%"}

:::


::: {.column width="49%"}

```{r}
tm_shape(grilla) +
  tm_dots(col = 'Pe')
```


:::

::::


### Kriging Ordinario 

#### Ajuste de semivariogramas

```{r}
semiva_exp <- variogram(Arcilla ~ 1 , datos)

semiva_teorico <-
  fit.variogram(semiva_exp , vgm(c("Exp", "Sph", "Gau")))

vgLine <- cbind(variogramLine(semiva_teorico, maxdist = max(semiva_exp$dist)), id =
                "Semivariograma  Teórico")
        
grafico <-  ggplot(semiva_exp, aes(x = dist, y = gamma, color = id)) +
  geom_line(data = vgLine) +
  geom_point() +
  labs(title = "Semivariograma experimental y teorico ajustado")  +
  xlab("Distancia") +
  ylab("Semivarianza")  +
  scale_color_discrete(name = "Semivariograma",
                       labels = c("Teórico", "Experimental"))

grafico


```

#### Interpolación Kriging
```{r}
kriging <-
  krige(Arcilla ~ 1,
        datos,
        grilla,
        model = semiva_teorico,
        nmax = 25)

grilla$Kriging <- kriging$var1.pred
```
#### Mapa predicción KO
```{r}
grilla_rast <-
  st_rasterize(grilla, dx = 10, dy = 10)

tmap_mode('view')
mapa_prediccion_Kriging <-
  tm_shape(grilla_rast,
           name = "Kriging") +
  tm_raster(
    col = "Kriging",
    title = "Arcilla (%) Kriging",
    style = "fixed",
    palette = "YlOrBr",
    contrast = c(0.1, 1),
    breaks = c(30, 31, 32, 33, 34, 35, 36, 37)
  ) +
  tm_layout(legend.format = list(
    scientific = TRUE,
    format = "f",
    digits = 0
  ))
mapa_prediccion_Kriging
```


### Random Forest Kriging 

#### Ajuste del RF

```{r}
fitControl <- trainControl(method = "CV", number = 10)

set.seed(7)
train_rf <- train(
  Arcilla ~ .,
  data = st_drop_geometry(datos) ,
  method = "rf",
  trControl = fitControl
)
train_rf
```

#### Incorporación de los residuos del RF a la base de datos

```{r}
datos$residuosRF <-
  datos$Arcilla - predict(train_rf, newdata = datos)
```


#### Ajuste de semivariograma experimetal y teorico a los residuos del RF
```{r}
semiva_exp_residuos <- variogram(residuosRF ~ 1 , datos)

semiva_teorico_residuos <-
  fit.variogram(semiva_exp_residuos , vgm(c("Exp", "Sph", "Gau")))
plot(semiva_exp_residuos , semiva_teorico_residuos)

```


#### Kriging sobre residuos del RF

```{r}
kgresRF <-
  krige(residuosRF ~ 1,
        datos,
        grilla,
        model = semiva_teorico_residuos,
        nmax = 25)
```

#### Prediccion RF y RF-KO

```{r}
grilla$RF <-
  predict(train_rf, newdata = grilla)

grilla$RF_KO <-
  predict(train_rf, newdata = grilla) + kgresRF$var1.pred
```

#### Mapa predicción RF

```{r}
grilla_rast <-
  st_rasterize(grilla, dx = 10, dy = 10)

mapa_prediccionRF <-
  tm_shape(grilla_rast,
           name="RF") +
  tm_raster(
    col = "RF",
    title = "Arcilla (%) RF",
    style = "fixed",
    palette = "YlOrBr",
    contrast = c(0.1, 1),
    breaks = c(30, 31, 32, 33, 34, 35, 36, 37)
  ) +
  tm_layout(legend.format = list(
    scientific = TRUE,
    format = "f",
    digits = 0
  ))

mapa_prediccionRF

```

#### Mapa predicción RF-KO

```{r}
grilla_rast <-
  st_rasterize(grilla, dx = 10, dy = 10)

mapa_prediccionRF_KO <-
  tm_shape(grilla_rast,
           name = "RF-KO") +
  tm_raster(
    col = "RF_KO",
    title = "Arcilla (%) RF-KO",
    style = "fixed",
    palette = "YlOrBr",
    contrast = c(0.1, 1),
    breaks = c(30, 31, 32, 33, 34, 35, 36, 37)
  ) +
  tm_layout(legend.format = list(
    scientific = TRUE,
    format = "f",
    digits = 0
  ))

mapa_prediccionRF_KO
```

### Interpolación Espacial Random Forest (RFSI)

#### Generación de covariables basadas en distancia y valores vecinos
```{r}
nn_datos <- near.obs(
  locations = as_Spatial(datos),
  observations = as_Spatial(datos),
  zcol = "Arcilla",
  n.obs = 4,
  idw = T
)
datos <- cbind(datos[, -7], nn_datos)

```

#### Ajuste del RF
```{r}
set.seed(7)
train_rfsi <- train(
  Arcilla ~ .,
  data = st_drop_geometry(datos) ,
  method = "rf",
  trControl = fitControl,
  importance = T
  
)
train_rfsi
```

#### Importancia de variables regresoras
```{r}
importancia <- as.data.frame(importance(train_rfsi$finalModel))
importancia$Variable <- rownames(importancia)

ggplot(data = importancia, aes(
  x = reorder(Variable, `%IncMSE`),
  y = `%IncMSE`,
  fill = `%IncMSE`
)) +
  labs(x = "Variable", title = "Incremento de MSE (%)") +
  geom_col() +
  coord_flip() +
  theme_bw() +
  theme(legend.position = "bottom")

```

#### Calculo de los residuos del RFSI y ajuste de semivariograma experimetal

```{r}
datos$residuosRFSI <-
  datos$Arcilla - predict(train_rfsi, newdata = datos)

semiva_exp_residuos_rfsi <- variogram(residuosRFSI ~ 1 , datos)
plot(semiva_exp_residuos_rfsi)
```

#### Predicción RFSI

```{r}
grilla_nn <-
  near.obs(
    locations = as_Spatial(grilla),
    observations = as_Spatial(datos),
    zcol = "Arcilla",
    n.obs = 4,
    idw = T
  )
grilla <- cbind(grilla, grilla_nn)

grilla$RFSI <-
  predict(train_rfsi, newdata = grilla)
```

#### Mapa predicción RFSI

```{r}
grilla_rast <-
  st_rasterize(grilla, dx = 10, dy = 10)

mapa_prediccionRFSI <-
  tm_shape(grilla_rast,
           name = "RFSI") +
  tm_raster(
    col = "RFSI",
    title = "Arcilla (%) RFSI",
    style = "fixed",
    palette = "YlOrBr",
    contrast = c(0.1, 1),
    breaks = c(30, 31, 32, 33, 34, 35, 36, 37)
  ) +
  tm_layout(legend.format = list(
    scientific = TRUE,
    format = "f",
    digits = 0
  ))

mapa_prediccionRFSI

```

#### Muestra + Mapas de predicción 
```{r}
mapa_muestra <- tm_shape(datos,
                         name = "Muestra") +
  tm_dots(
    "Arcilla",
    title = "Arcilla (%) Muestra",
    style = "fixed",
    palette = "YlOrBr",
    contrast = c(0.1, 1),
    breaks = c(30, 31, 32, 33, 34, 35, 36, 37),
    size = 0.1,
    popup.vars = T,
    popup.format = list(
      digits = 1,
      decimal.mark = ",",
      big.mark = "."
    )
  ) +
  tm_layout(legend.format = list(scientific = TRUE, format = "f"))

mapas <-
  mapa_prediccion_Kriging + mapa_prediccionRF_KO + mapa_prediccionRF + mapa_prediccionRFSI + mapa_muestra
mapas

```




